臺灣桃園地方法院民事簡易判決
110年度桃簡字第882號
原      告  吳英奇  
被      告  游皓鈞  


上列當事人間請求確認本票債權不存在事件，本院於民國111年7
月26日言詞辯論終結，判決如下：
    主      文
原告之訴駁回。
訴訟費用由原告負擔。
    事實及理由
一、原告主張：被告持有如附表所示之本票（下稱系爭本票），
    但原告就系爭本票已清償，被告對原告就系爭本票之債權不
    存在，為此，爰依民事訴訟法第247條第1項訴請確認系爭本
    票之票據債權不存在等語，並聲明：確認被告持有如附表之
    系爭本票，被告對於原告之債權全部不存在。
二、被告則以：因為帳目有亂掉，先前伊所提之帳目往來並不一
    定是正確的，原告主張多是原告單方面的記載，民國107年5
    月19日原告並沒有還新臺幣（下同）18萬元給伊，108年3月
    28日原告還款5萬元，本來是要先沖利息再沖本金，但伊讓
    原告可以沖本金5萬元，所以才會退還18萬元的票，再要求
    原告開13萬元的票，會在108年6月降息是因為原告當時向伊
    要求所以伊降息，伊先前提供給原告就108年5月、6月的資
    料有部分錯誤等語，資為抗辯，並聲明：原告之訴駁回。
三、得心證之理由：
　㈠原告於107年5月19日前，共積欠被告本金48萬，及積欠每月2
    5,800元利息6個月，共計154,800元之利息。系爭本票係於1
    07年5月19日所簽立，用以擔保積欠利息154,800元中之120,
    000元等節，為兩造所不爭執，是此部分之事實，堪信為真
    實。　　　
  ㈡按票據乃文義證券及無因證券，票據上之權利義務悉依票上
    所載文義定之，與其基礎之原因關係各自獨立，票據上權利
    之行使不以其原因關係存在為前提。執票人行使票據上權利
    ，就其基礎之原因關係確係有效存在不負舉證責任。倘票據
    債務人以自己與執票人間所存抗辯事由對抗執票人，依票據
    法第13條規定觀之，固非法所不許，惟應先由票據債務人就
    該抗辯事由負主張及舉證之責（最高法院109年度台簡上字
    第14號判決意旨參照）。又民事訴訟如係由原告主張權利者
    ，應先由原告負舉證之責，若原告先不能舉證，以證實自己
    主張之事實為真實，則被告就其抗辯之事實即令不能舉證，
    或其所舉證據尚有疵累，亦應駁回原告之請求。查原告主張
    系爭債務已清償完畢之事實，然為被告所否認，並以上情置
    辯，揆諸前揭說明，原告應就系爭票據之原因關係及系爭債
    務已清償完畢之有利事實負舉證之責。
　㈢原告主張其於107年5月19日對被告清償19萬元，可由其於107
    年5月19日取得18萬元之本票（票據號碼358781、票面金額1
    8萬元，下稱本票①）及18萬元之支票（票據號碼0000000、
    票面金額18萬元，下稱支票④）可證，且被告於108年3月後
    之利息計算與實際情形不符，伊在108年4月11日簽立13萬元
    之本票（票據號碼217850、票面金額13萬元，下稱本票⑤）
    及支票（票據號碼0000000、票面金額13萬元，下稱支票⑤）
    是其他借款及所積欠利息之總和，已包含系爭票據尚賸餘之
    部分，而13萬元之本票⑤及支票⑤已清償，故可以得知被告之
    答辯不實在，原告確實於107年5月19日清償19萬元，且依被
    告辯稱被告於108年4月11日歸還之本票①為104年12月8日所
    簽立，當時早已超過三年之有效期間，故被告之辯稱不合理
    等語，但為被告所否認。經查，就原告主張於107年5月19日
    清償19萬元並取得本票①及支票④乙節，原告並未提出其於10
    7年5月19日當日交付19萬元及取得本票①及支票④之證明，難
    認原告此部分主張為真。至原告主張被告所稱108年3月28日
    還款5萬元之部分與那幾個月的利息計算不相符，被告之答
    辯不實在等部分，被告並不爭執108年3月28日原告還款5萬
    元，僅表示此時係退還18萬元之本票①及支票④，並要求原告
    簽立13萬元之本票⑤及支票⑤，雖被告就利息部分之答辯前後
    有所不一，惟債權人是否降息及如何計息，本即債權人得處
    分決定之事，尚難僅以被告答辯所稱之利息計算方式與原告
    主張不同，或利息計算有所錯誤，而在原告未舉證系爭票據
    之原因關係及已清償系爭票據，且亦未提出兩造間如何約定
    利息計算之情形下，僅因被告答辯利息計算之瑕疵，即推認
    原告主張之事實為真。又雖本票①於108年4月11日已超過3年
    之有效期限，然此僅為票據逾期之事實，亦尚難以此事實即
    推論原告係於107年5月19日取得本票①。準此，原告之主張
    ，難認有據。
　㈣從而，依原告之舉證，尚不足以證明系爭本票之原因關係及
    票據債務業已清償。
四、綜上所述，原告依民事訴訟法第247條第1項之規定，訴請確
    認被告持有如附表所示之本票之票據債權，對於原告不存在
    ，為無理由，應予駁回。
五、訴訟費用負擔之依據：民事訴訟法第78條。　　
中　　華　　民　　國　　111 　年　　8 　　月　　19　　日
                  桃園簡易庭  法  官  曾耀緯
以上為正本係照原本作成。
如不服本判決，應於送達後20日內，向本院提出上訴狀並表明上
訴理由，如於本判決宣示後送達前提起上訴者，應於判決送達後
20日內補提上訴理由書（須附繕本）。
如委任律師提起上訴者，應一併繳納上訴審裁判費。
中　　華　　民　　國　　111 　年　　8 　　月　　19　　日
                              書記官  楊上毅
附表：
編號 發票人 受款人 票據號碼 發票日 票面金額（新臺幣） 1 吳英奇 游皓鈞 217825 107年5月19日 120,000元